臺灣高等法院刑事判決
111年度上易字第178號
上  訴  人  臺灣新北地方檢察署檢察官
被      告  廖于筑


選任辯護人  楊政雄律師
            陳美華律師
上列上訴人因被告竊盜案件，不服臺灣新北地方法院110年度易
字第326號，中華民國110年11月30日第一審判決（起訴案號：臺
灣新北地方檢察署109年度偵字第28915號），提起上訴，本院判
決如下：
    主  文
上訴駁回。               
    理  由
一、經本院審理結果，認第一審判決對被告廖于筑為無罪之諭知
    ，核無不當，應予維持，並引用第一審判決書記載之證據及
    理由（如附件）。
二、檢察官上訴意旨以：證人陳逸倫於案發當時係被告之同居男
    友，且同係「金銀島娃娃機店」員工，與被告於案發當日一
    起離職，案發當時亦偕同被告在場，其證言之憑信性殊堪質
    疑，自不的遽採為認定有利被告之證據；而依告訴人所述，
    其私人倉庫不允許員工放置私人物品，且有提供員工倉庫供
    被告及證人陳逸倫使用，其2人無再使用告訴人私人倉庫放
    置其等私人物品之必要；被告確有自告訴人之私人倉庫取走
    物品，此為被告所不否認之客觀事實，原審以不能證明被告
    所拿取之物品為告訴人所有，無從認定告訴人之私人倉庫有
    財物短少或失竊之事實為由，判決被告無罪，尚嫌速斷；況
    被告於原審審理時提出所謂以防塵套包裹之安全帽，並無法
    證明係其所稱於案發當時所取走之原物，原審採信被告之辯
    解，遽為無罪之判決，有違證據、經驗法則，請予撤銷改判
    云云。
三、訊據被告坦承有於109年6月1日清晨5時6分許，至告訴人經
    營之「金銀島娃娃機店」，並自告訴人在該處之私人倉庫取
    走2個以白色防塵套包裹之物品等情，惟堅詞否認有何竊盜
    犯行，辯謂：白色防塵套內所裝的物品是我所有的舊安全帽
    ，之前放在告訴人私人倉庫等語，經查：
㈠、按告訴人之告訴，係以使被告受刑事訴追為目的，難免故予
    誇大，是其指訴是否與事實相符，仍應調查其他證據以資審
    認。現行刑事訴訟法並無禁止被害人於公訴程序為證人之規
    定，自應認被害人在公訴程序中具有證人適格即證人能力，
    然被害人與一般證人不同，其與被告處於絕對相反之立場，
    其陳述之目的，在使被告受刑事訴追處罰，內容未必完全真
    實，證明力自較一般證人之陳述薄弱。故被害人縱立於證人
    地位而為指證及陳述，且其指證、陳述無瑕疵可指，仍不得
    作為有罪判決之唯一依據，應調查其他證據以察其是否與事
    實相符，亦即仍須有補強證據以擔保其指證、陳述之真實性
    ，始得採為斷罪之依據。若被害人之指證本身已有重大瑕疵
    ，依嚴格證明之法則，自無法憑為犯罪事實之認定。
㈡、告訴人林泰興歷於警詢、偵查及原審審理時固坦指訴：被告
    進入私人倉庫竊取其財物等語。惟究係何種財物遭竊取一節
    ，於警詢時先稱：被告將兩袋財物拿走，才發現我東西遭竊
    ，應該是娃娃機店內的商品，1個市售約500元，但數量不確
    定，何種商品不確定，因為袋子包住的等語（見偵卷第5頁
    反面）；偵查中則稱：拿走的東西我沒有辦法確定，我的財
    產損害大約8千左右等語（見偵卷第24頁）；於原審審理時
    證述：這間倉庫內所有的東西都是我自己花錢買的東西，我
    猜測他們可能把商品裝在袋子裡面放在下面，我當然不知道
    裝了什麼，我不知道我遺失的東西是什麼以及數量為何，我
    只能判斷這個袋子裡面能裝幾樣商品，大概估一個價格，可
    能是四個藍牙喇叭，1個1990元，1個算2千，4個就是8千元
    等語（見原審卷第121至122、130頁），所述前後不一致，
    且自始均無明確具體指訴遭竊財物之種類、數量，尚難僅以
    其片面主觀臆測財物遭竊之詞，遽為不利被告認定之依憑。
㈢、又被告固有於109年6月1日清晨5時6分許，與證人陳逸倫、訴
    外人張君瑋一同前往「金銀島娃娃機店」，並自告訴人在該
    處之私人倉庫內取走2個約籃球大小、形似安全帽且以白色
    防塵套包裹之物品等情，此據被告供述在卷，並有現場監視
    器影像光碟暨翻拍照片在卷可稽。惟被告於警詢時即供陳：
    當時因為我離職，要將我私人物品帶走，還有放在那邊很久
    的安全帽，因為之前買了新的安全帽，就將舊的安全帽放在
    老闆私人倉庫等語（見偵卷第3頁反面），核與證人陳逸倫
    於原審審理時證述：當天有與被告一起去娃娃機店，離開時
    有看到被告拿兩個白色裝有安全帽的袋子，我知道兩個袋子
    裏裝的是安全帽，袋子裏除了安全帽外，並沒有其他東西等
    語（見原審卷第104至107頁）相符，且經原審勘驗案發當日
    現場監視器影像光碟，並比對被告當庭提出各以白色防塵袋
    包裹之安全帽兩頂（見原審卷第65至67、73至79、149至151
    頁），被告所提出裝有安全帽之兩個白色防塵套之形狀、垂
    墜形態，均與現場監視器影像擷圖十二顯示被告肩揹兩個白
    色防塵套相仿；且被告提出之紅色安全帽其防塵袋開口處，
    所呈現之暗紅色系弧形狀，亦與現場監視器影像擷圖三中被
    告取出之物品相似，足見被告前開置辯，並非全然無據。
㈣、檢察官上訴理由雖謂：依告訴人所述，其私人倉庫禁止員工
    放私人物品等語，然告訴人禁止員工在其私人倉庫放置個人
    物品，亦不等同員工即全然遵守，此觀諸證人即告訴人於原
    審審理證述：之前曾經有發現員工放私人東西在我的倉庫等
    語（見原審卷第128至129頁）甚明。況告訴人確有將其私人
    倉庫鑰匙交與被告及其餘員工一節，此據被告供承、證人即
    告訴人及證人陳逸倫於原審審理證述綦詳（見偵卷第4頁，
    原審卷第114、127頁），互核一致，則被告辯謂：將安全帽
    置放在告訴人私人倉庫一節，亦屬可能。且依現場監視器影
    像顯示，該兩個白色防塵袋原係置放在告訴人私人倉庫貨架
    下方，並非置放在該私人倉庫顯而易見之位置，而證人即告
    訴人於原審審理時證稱：我不允許員工在我私人倉庫放個人
    物品，我有進去看過，沒有其他員工的東西在裡面，大約一
    、兩個禮拜清查一次，我不記得案發前何時去清查的，我都
    是目視去看所有東西等語（見原審卷第127至128頁），是告
    訴人未能發現被告擅自將個人物品置放在私人倉庫貨架下方
    ，實屬可能，從而，尚無從僅因告訴人指訴禁止員工放置個
    人物品在其私人倉庫一情，遽為不利被告之認定。
㈤、又檢察官雖質疑證人陳逸倫證詞之憑信性，然陳逸倫於原審
    審理時，係以證人身分到庭接受交互詰問，並於作證前已告
    知具結義務及偽證罪處罰，復命其具結後而為前開證詞，已
    足資擔任其證詞之可信性，且其證述之情節，核與事實相符
    ，難認證人陳逸倫之證詞有何偏頗、迴護被告之情形。檢察
    官據此上訴，尚無足採。　
四、綜上所述，本件公訴人之舉證不足以證明被告有何竊盜犯行
    ，被告犯罪不能證明，原判決據此為被告無罪之諭知，經核
    並無違誤，檢察官上訴，未提出新事證，僅就原審依職權所
    為之證據取捨及心證裁量，重為爭執，指摘原判決不當，為
    無理由，應予駁回。　　
五、據上論結，應依刑事訴訟法第368條、第373條，判決如主文
    。
本案經檢察官羅雪舫提起公訴，檢察官王家春提起上訴，檢察官
羅建勛到庭執行職務。
中　　華　　民　　國　　111 　年　　3 　　月　　29　　日
                  刑事第十九庭  審判長法　官  曾淑華
                                      法　官  許文章
                                      法　官  李殷君
以上正本證明與原本無異。
不得上訴。
                                      書記官  周彧亘
中　　華　　民　　國　　111 　年　　3 　　月　　29　　日
附件：原審判決
臺灣新北地方法院刑事判決　　　　　　　110年度易字第326號
公　訴　人　臺灣新北地方檢察署檢察官
被　　　告　廖于筑
選任辯護人　楊政雄律師
　　　　　　陳美華律師
上列被告因竊盜案件，經檢察官提起公訴（109年度偵字第28915
號，本院判決如下：
    主  文
廖于筑無罪。
    理  由
一、公訴意旨略以：被告廖于筑意圖為自己不法之所有，基於竊
     盜之犯意，於民國109 年6月1日清晨5時6分許，前往告訴
    人 林泰興所經營、位在新北市○○區○○路00號之「金銀島娃 
    娃機店」，乘無人注意之際，徒手竊取告訴人所有並放置在
     該處私人倉庫之娃娃機商品數個（價值約新臺幣【下同】8
    , 000 元），得手後隨即離去。因認被告涉犯刑法第320條
    第1 項之竊盜罪等語。
二、按刑事訴訟上證明之資料，無論其為直接或間接證據，均須
     達於通常一般之人均不致有所懷疑，而得確信其為真實之
    程 度，始得據為有罪之認定，若關於被告是否犯罪之證明
    未能 達此程度，而有合理懷疑之存在，致使無從形成有罪
    之確信 ，根據「罪證有疑，利於被告」之證據法則，即不
    得遽為不 利被告之認定。又刑事訴訟法第161條第1項規定
    ：檢察官就 被告犯罪事實，應負舉證責任，並指出證明之
    方法。因此， 檢察官對於起訴之犯罪事實，應負提出證據
    及說服之實質舉 證責任，倘其所提出之證據，不足為被告
    有罪之積極證明， 或其指出證明之方法，無從說服法院以
    形成被告有罪之心證 ，基於無罪推定之原則，自應為被告
    無罪判決之諭知（最高 法院76年台上字第4986號、92年台
    上字第128號判例意旨參  照）。
三、公訴意旨認被告涉有上開竊盜犯行，係以證人即告訴人林泰
     興於警詢及偵查中之證述、現場監視器錄影畫面翻拍照片
    等 件為其主要論據。訊據被告堅詞否認有何竊盜犯行，辯
    稱： 我本來是「金銀島娃娃機店」的員工，案發當時我要
    離職， 所以把我之前放在老闆林泰興私人倉庫內的2 頂安
    全帽帶走 ，並沒有拿取林泰興的東西，我沒有竊盜等語。
四、本院之判斷：
  ㈠被告於109 年6月1日清晨5時6分許，前往告訴人經營之「金 
    銀島娃娃機店」，並於告訴人在該處之私人倉庫內取走2 個
     約籃球大小、形似安全帽且以白色防塵套包裹之物品等情
    ， 為被告所不爭執（見本院易字卷第68頁），且經證人即
    告訴 人林泰興於警詢及偵查中證述明確（見偵查卷第5 頁
    及其反 面、第24頁），並有監視器錄影畫面翻拍照片8 張
    在卷可稽 （見偵查卷第6至7、27至29頁），此部分之事實
    ，應可認定 。
  ㈡本案不能證明被告拿取之物品為告訴人所有：
  1.本案尚無從認定告訴人之私人倉庫有財物短少或失竊之事實
     ：
    告訴人於警詢時證稱：109 年6月1日15時許，我因為要從監
     視器看我前員工菲菲（即廖于筑）歸還公司鑰匙的情形，
    無 意間發現廖于筑進入我的私人倉庫，將兩袋財物拿走，
    才發 現我的東西遭竊，那2 袋財物應該是我娃娃機店內的
    商品、 一個市售大約500 元，但因為被袋子包住，所以我
    不能確定 遭竊何種商品、數量也不確定，所以不知道總金
    額多少等詞 （見偵查卷第5 頁及其反面）；其於偵查中證
    稱：被告是偷 拿我私人倉庫內的商品，但因為用袋子裝起
    來了，所以被告 實際拿走的東西跟數量我沒有辦法確定，
    我的財產損害大約 8,000 元等詞（見偵查卷第24頁）；其
    於本院審理時證稱： 因為我員工的工作內容需要補充娃娃
    機台內的商品，所以我 有給廖于筑等員工每人1 把我私人
    倉庫的鑰匙，私人倉庫內 都是我自己的東西，我猜測被告
    是自己準備白色的袋子裝我 私人倉庫的東西，再放在下面
    ，就是2 個白色袋子裡的物品 ，因為東西已經用袋子裝起
    來了，看不出裡面的商品，所以 我到目前為止都不知道被
    偷的東西是什麼，我偵查中說損失 約8,000 元，是判斷袋
    子裡面能裝幾樣商品、估個價格出來 ，我不會（每月）清
    點我私人倉庫內的商品庫存量是否正確 ，我都是進到倉庫
    內看沒有貨就知道要進貨了等詞（見本院 易字卷第118至13
    4頁）。是由告訴人之證述可知，告訴人係 因從私人倉庫之
    監視器畫面看見被告從私人倉庫內取走裝有 物品之2 個白
    色袋子，故而猜測白色袋子內之物品為告訴人 所有之娃娃
    機台商品，但告訴人並不知悉究竟有何商品失竊 ，且告訴
    人並沒有清點其私人倉庫內商品之習慣，是以亦無 客觀之
    商品清冊等資料得以佐證告訴人私人倉庫內之商品有 短少
    之事實，是本案至此，尚無從認定告訴人之私人倉庫之 財
    物有失竊(短少)之情形。
  2.被告所拿取之物品為其所有安全帽之可能性無法排除：
    被告於告訴人私人倉庫內貨架下方取走之物品為2 個約籃球
     大小、形似安全帽且以白色防塵套包裹之物品，且由第二
    個 取出之白色防塵套開口可看出露出部分為暗紅色系弧形
    狀， 此有本院監視器勘驗筆錄暨擷圖三在卷可稽（見本院
    易字卷 第65、66、74頁），又由本院勘驗被告於本院審理
    時當庭提 出之兩頂安全帽，並當庭拍攝其中一頂置於白色
    防塵袋（不 織布材質）內之紅色系之安全帽其防塵袋開口
    向上之照片， 可見該照片中（見本院易字卷第150 頁上方
    ），該頂紅色系 安全帽其防塵袋開口處所呈現之暗紅色系
    弧形狀與前述本院 監視器勘驗筆錄之擷圖三中被告取出之
    物品相似；再比對現 場監視器中被告肩揹2 個白色防塵套
    包裹之球狀物離去時之 影像照片（見本院易字卷第78頁本
    院監視器勘驗筆錄之擷圖 十二），及本院當庭拍攝被告肩
    揹內有安全帽之兩個白色防 塵套之照片，則可見該照片中
    （見本院易字卷第150 頁下方 ），2 個白色防塵套之形狀
    及垂墜之形態與前述本院監視器 勘驗筆錄之擷圖十二中被
    告肩揹之兩個白色防塵套相仿；佐 以證人陳逸倫於本院審
    理時證稱：案發當時我跟廖于筑決定 要離職，所以到娃娃
    機店拿走我們的私人物品，我有看到廖 于筑拿走監視器畫
    面中兩個白色的袋子，回到家後，我們有 打開這兩個白色
    袋子，裡面裝的是我跟廖于筑的安全帽，沒 有放其他東西
    等語（見本院易字卷第104至107頁），足見被 告辯稱其於
    告訴人私人倉庫中取走之物為被告所有之安全帽 2 頂，並
    非全然無稽。
  3.綜上，本案既無從認定告訴人私人倉庫之財物有短少或失竊
     ，且被告於告訴人私人倉庫中取走之物為被告所有安全帽
    之 可能性無法排除，自難認被告離職時，從告訴人私人倉
    庫內 取走之2 個約籃球大小、形似安全帽且以白色防塵套
    包裹之 物品為告訴人所有，是本案無從認定被告有何竊取
    告訴人財 物之犯行。
五、承上，檢察官所提出之證據暨相關推論，經本院調查結果，
     均不足以形成被告有上開竊盜犯行之確信，揆諸前揭判例
    及 說明，本案自屬不能證明犯罪，根據「罪證有疑、利於
    被告 」之證據法則，自應為被告無罪之諭知。
據上論斷，應依刑事訴訟法第301 條第1 項，判決如主文。
本案由檢察官羅雪舫提起公訴，經檢察官王家春到庭執行公訴。
中    華    民    國   110    年   11     月    30    日
                  刑事第十七庭  法  官  黃俊雯
以上正本證明與原本無異
如不服本判決，應於判決送達後20日內敘明上訴理由，向本院提
出上訴狀 (應附繕本) ，上訴於臺灣高等法院。其未敘述上訴理
由者，應於上訴期間屆滿後20日內向本院補提理由書「切勿逕送
上級法院」。
                                書記官  楊玉寧
中    華    民    國   110    年    11    月    30    日